臺灣臺中地方法院刑事判決　　　　　　　100年度訴字第437號
公　訴　人　臺灣臺中地方法院檢察署檢察官
被　　　告　陳志嘉
選任辯護人　張究安律師
　　　　　　劉思顯律師
上列被告因毒品危害防制條例案件，經檢察官提起公訴（99年度
偵字第28673號），本院判決如下：
    主    文
陳志嘉犯如附表1所示之罪，各處如附表1所示之刑。應執行有期
徒刑年貳月，扣案如附表2編號1至8所示之物均沒收；扣案之
販賣毒品所得新臺幣肆仟元沒收，未扣案之販賣毒品所得新台幣
貳仟元沒收，如全部或一部不能沒收時，以其財產抵償之。
陳志嘉被訴於民國九十九年十二月二十七日十九時許，販賣第三
級毒品予陳菁華部分，無罪。
    犯罪事實
一、陳志嘉明知愷他命（俗稱k他命）係毒品危害防制條例第2條
    第2項第3款所規定之第三級毒品，不得非法販賣，且愷他命
    經行政院衛生署明令公告列為管制藥品，除依藥事法相關規
    定製造之注射製劑外，係屬藥事法第20條第1項第1款所稱未
    經核准擅自製造之偽藥，不得非法販賣（持有愷他命純質淨
    重20公克以上則成立犯罪）、轉讓，竟基於意圖營利販賣及
    轉讓第三級毒品愷他命之犯意，分別為下列之行為：
(一)於民國99年12月26日19時許，在臺中市○區○○路中友百貨
    門口，由陳志嘉交付愷他命毒品1小包（重量約4公克）予劉
    姵君，劉姵君則當場交付現金新台幣（下同）2,000元予陳
    志嘉，而販賣第三級毒品愷他命予劉姵君。
(二)於99年12月27日22時許，陳志嘉駕駛車牌號碼1172-UE號自
    小客車至臺中市○○區○○路與成功路口附近，在上開車內
    無償交付內摻有第三級愷他命之香菸1支（愷他命重量未達
    20公克，起訴書誤載為愷他命1小包）予陳菁華施用，而轉
    讓第三級毒品愷他命予陳菁華施用。
(三)於99年12月29日21時48分許，經陳杏華以其持用門號000000
    0000號行動電話，撥打陳志嘉持用之0000000000行動電話洽
    談購買愷他命事宜後，陳志嘉旋於同日22時20分許，駕駛11
    72-UE號自小客車，前往臺中市○○區○○路與崇德路口附
    近之亞太電信門市店前與陳杏華交易毒品，並在上開車內交
    付如附表3編號1所示香菸盒1個（內裝有附表3編號2、3所示
    之愷他命2包），而販賣如附表3編號2、3所示之第三級毒品
    愷他命予陳杏華施用，而陳杏華則當場以現金4,000元交付
    購買上開愷他命之對價予陳志嘉。嗣於99年12月29日22時50
    分許，為警在臺中市○○區○○路與成功路口，查獲陳志嘉
    與陳菁華及劉姵君，並在陳志嘉上開車號1172-UE號自小客
    車內，扣得附表2所示之物。另於99年12月30日1時40分許，
    經警在臺中市○○區○○路2段309號前查獲陳杏華，並在陳
    杏華所駕駛車牌號碼5Q-6972號自小客車右後座腳踏板處扣
    得附表3所示之物。
二、案經臺灣臺中地方法院檢察署檢察官指揮臺中市政府警察局
    烏日分局偵查後起訴。
    理    由
壹、證據能力部分：
一、按被告以外之人於偵查中向檢察官所為陳述，除顯有不可信
    之情況者外，得為證據，刑事訴訟法第159條之1第2項定有
    明文。偵查中對被告以外之人（包括證人、鑑定人、告訴人
    、被害人及共同被告等）所為之偵查筆錄，或被告以外之人
    向檢察官所提之書面陳述，性質上均屬傳聞證據。惟現階段
    刑事訴訟法規定檢察官代表國家偵查犯罪、實施公訴，依法
    其有訊問被告、證人及鑑定人之權，證人、鑑定人且須具結
    ，而實務運作時，檢察官偵查中向被告以外之人所取得之陳
    述，原則上均能遵守法律規定，不致違法取供，其可信度極
    高，職是，被告以外之人前於偵查中已具結而為證述，除反
    對該項供述得具有證據能力之一方，已釋明「顯有不可信之
    情況」之理由外，不宜以該證人未能於審判中接受他造之反
    對詰問為由，即遽指該證人於偵查中之陳述不具證據能力。
    經查，證人陳杏華於偵查中向檢察官所為之陳述，已具結，
    依上說明，本屬有證據能力之傳聞證據，且上開證人於偵查
    中向檢察官所為之陳述，並無顯不可信之情況，是其於檢察
    官偵查中之證述，自有證據能力。
二、次按被告以外之人於審判外之陳述，雖不符刑事訴訟法第15
    9條之1至第159條之4之規定，然經當事人於審判程序同意作
    為證據，法院審酌該言詞陳述作成時之情況，認為適當者，
    亦得為證據；當事人、代理人或辯護人於法院調查證據時，
    知有刑事訴訟法第159條第1項不得為證據之情形，而未於言
    詞辯論終結前聲明異議者，視為有前項之同意，刑事訴訟法
    第159條之5定有明文。查本案採為判決基礎之被告以外之人
    於審判外之陳述及文書資料，固均屬傳聞證據，惟公訴人、
    被告及其辯護人，於本院準備程序及審理時均不爭執其證據
    能力，且上開證據內容，業經本院於審理時提示並告以要旨
    ，各經公訴人、被告及其辯護人表示意見，本院審酌上開被
    告以外之人之言詞陳述係由證人出於自由意志而陳述，並無
    非法取供之情況，上開文書資料之作成過程，亦無不適當之
    情形，認為以之作為本案之證據均屬適當，揆諸上開規定，
    各該審判外之陳述及文書資料均有證據能力。
貳、實體部分：
一、有罪部分：
(一)上開犯罪事實迭經被告陳志嘉於警詢、偵查及本院審理中坦
    承不諱，且：
１、犯罪事實一（一）部分並經證人劉姵君於本院審理中證述：
    被告在99年12月26日晚上大約7、8點的時候，在臺中市○區
    ○○路中友百貨門口，交付愷他命約4公克予伊，是以2000
    元賣給伊，伊買毒品的時候就直接把錢交給被告等語明確（
    本院卷第101頁背面）。
２、犯罪事實一（二）部分並經證人陳菁華於警詢證述：被告於
    99年12月27日22時左右，在臺中市○○區○○路與成功路口
    附近，駕駛之車牌號碼1172-UE號自小客車內，提供愷他命
    予伊吸食等語（警卷第25頁正面）；其於本院審理中復證述
    ：被告於99年12月27日22時左右，在臺中市○○區○○路與
    成功路他的車上，是提供香菸予伊分享，煙裡面有愷他命等
    語（本院卷第102頁背面）。
３、犯罪事實一（三）部分並經陳杏華於警詢證述：伊在99年12
    月29日22時25分許，在臺中市○○○○○路口，自被告停放
    在亞太電信店前之1172-UE號自小客車走出，是進入該自小
    客車向被告購買毒品K他命2包，1包2000元等語（警卷第19
    背面至第20頁正面）；於偵查中證述：伊所持有之K他命是
    向被告購買，K他命1包2000元等語（偵查卷第9頁背面），
    且被告與證人陳杏華之通聯過程，亦有本院99年聲監字第
    002082號通訊監察書及通訊監察譯文在卷可參（警卷第2至
    第4頁、第18頁）。
４、此外，並有查獲如附表2、3所示物品之臺中市政府警察局烏
    日分局搜索、扣押筆錄及扣押物品目錄表、查獲現場照片6
    張等件在卷可參（警卷第34至第41頁、本院卷第80至第82頁
    ）。另有附表2編號1至5、附表3編號2至3所示之第三級毒品
    愷他命5包及2包、附表2編號6至8所示販賣第三級毒品愷他
    命使用之電子秤、夾鏈袋、行動電話及附表2編號9所示之販
    賣第三毒品愷他命所得4,000元等扣案足佐。而上開扣案如
    附表2編號1至5、附表3編號2至3所示之第三級毒品愷他命，
    經送行政院衛生署草屯療養院鑑定，確認各均含有愷他命成
    分，有該院100年1月26日草療鑑字第1000100167號鑑定書、
    10 0年1月26日草療鑑字第1000100162號鑑定書在卷可憑（
    本院卷第59頁、第85頁）。足認被告自白販賣第三級毒品愷
    他命、轉讓第三級毒品即偽藥愷他命之自白核與事實相符，
    堪以採信。
(二)按販賣毒品之所謂販賣行為，須行為人主觀上有營利意圖，
    且客觀上有販入或賣出毒品行為，即足構成，至於實際上是
    否已經獲利，則非所問（最高法院93年度台上字第1651號判
    決參照）。且衡諸我國查緝毒品愷他命之施用或販賣一向執
    法甚嚴，又科以重度刑責，且販賣上開毒品既係違法行為，
    當非可公然為之，亦無公定價格，而屬白色結晶體狀之愷他
    命更是可隨意增減份量分裝，每次買賣之價量，可能隨時依
    雙方關係深淺、資力、需求量及對行情之認知、來源是否充
    裕、查緝是否嚴謹、購買者被查獲時供述購買對象之可能風
    險之評估等情形，而異其標準，非可一概而論；販賣之人從
    價差或量差中牟利之方式雖異，其意圖營利之販賣行為則同
    一。且上開毒品取得不易，倘若非有利可圖，一般人當無干
    冒重度刑責而提供上開毒品給他人之可能。況被告與其上開
    買受毒品之證人間並無特殊之親屬情誼，則被告倘非有利可
    圖，應無平白費時、費力而為前揭交付上開毒品予上開買受
    證人之理。再者，被告於警詢中自承其係以每100公克25,00
    0元之價格購入愷他命（警卷第9頁背面），則其平均每公克
    購入愷他命之成本為250元，而被告於犯罪事實一（一）（
    三）販賣愷他命之價格則約每公克價格500元，是足認被告
    主觀上具有營利之販賣意圖，客觀上亦有獲利，允無疑義。
(三)綜上證據調查結果，被告之自白核與事實相符，自得採為論
    罪科刑之依據，本案事證已臻明確，被告所為上開犯行，均
    洵堪認定，均應予依法論科。
(四)論罪科刑部分：
１、按愷他命（Ketamine）成分應屬藥品管理，同時亦列屬管制
    藥品管理條例第3條所稱之第3級管制藥品，亦係毒品危害防
    制條例第2條所規範之第三級毒品；但尚未列屬藥事法第22
    條第1項第1款所稱經行政院衛生署明令公告禁止製造、調劑
    、輸入、輸出、販賣或陳列之毒害藥品之禁藥，有行政院衛
    生署98年2月10日衛署藥字第0980309854號函可參。但藥品
    之製造或輸入或調劑，應依相關法令規定辦理，而目前實務
    上經行政院衛生署核准登記之愷他命製劑，僅單方注射1種
    ，有行政院衛生署草屯療養院98年7月2日草療鑑字第098070
    0005號鑑定書可考。查本案被告所販賣、轉讓予上開證人之
    愷他命，為白色結晶，顯非注射製劑，自非合法製造。又國
    內屢查獲違法製造愷他命之案例，本案被告販賣、轉讓之愷
    他命亦無其他積極證據足認係國外輸入，是被告販賣、轉讓
    之愷他命，應為國內違法製造之偽藥，堪予認定。次按毒品
    之範圍尚包括影響精神物質與其製品，而藥事之管理，亦非
    僅止於藥品之管理，又毒品未必係經公告之禁藥、偽藥，禁
    藥、偽藥亦未必為毒品，毒品危害防制條例與藥事法二者，
    並無必然之特別法與普通法關係，故除有轉讓之第二級毒品
    、第三級毒品達毒品危害防制條例第8條第6項之一定數量，
    經依法加重後之法定刑較藥事法第83條第1項之法定刑為重
    之情形外，因藥事法第83條第1項為後法，且為重法（查毒
    品危害防制條例第8條第2項、第3項之轉讓第二級毒品、第
    三級毒品罪及藥事法第83條第1項之轉讓禁藥、轉讓偽藥罪
    ，同有處罰之規定，而依92年7月9日總統令修正公布，自93
    年1月9日施行之毒品危害防制條例第8條第6項規定，轉讓毒
    品達一定數量者，加重其刑至二分之一，其標準由行政院定
    之。若未達加重刑之標準，該條第2項之轉讓第二級毒品罪
    之法定本刑為有期徒刑6月以上5年以下有期徒刑，得併科70
    萬元以下罰金，第3項之轉讓第三級毒品罪之法定本刑為有
    期徒刑3年以下，得併科30萬元以下罰金，93年4月21 日修
    正公布，同年月23日施行之藥事法第83條第1項之轉讓禁藥
    罪、轉讓偽藥罪，其法定最重本刑為有期徒刑7年，兩者相
    較，藥事法為後法且為較重罪），應優先適用藥事法處罰（
    臺灣高等法院暨所屬法院94年法律座談會刑事類提案第8號
    結論，最高法院96年度台上字第3582號判決意旨參照）。
２、查被告犯罪事實一（二）轉讓第三級毒品愷他命予陳菁華之
    犯行，其轉讓愷他命之淨重，並無證據可資證明已達行政院
    依毒品危害防制條例第8條第6項於93年1月7日以院臺法字第
    0930080551號令頒之「轉讓持有毒品加重其刑之數量標準」
    第2條第1項第3款關於第三級毒品在淨重20公克以上之規定(
    於99年11月20日經行政院以院臺法字第0980073647號令修正
    發佈名稱全文「轉讓毒品加重其刑之數量標準」，條文內容
    並未變更)，依罪疑唯輕原則，應從被告有利認定，認為被
    告所轉讓之愷他命數量，未達上開加重其刑標準，並不成立
    毒品危害防制條例第8條第6項、第3項之罪。是核被告所為
    犯罪事實欄一（一）、（三）所為，係犯毒品危害防制條例
    第4條第3項之販賣第三級毒品罪；其犯罪事實欄一（二）所
    為，係違反藥事法第83條第1項轉讓偽藥罪（此部分所犯法
    條，業經公訴檢察官更正為藥事法第83條第1項之罪，見本
    院卷第36頁）。又被告販賣之愷他命數量，未達毒品危害防
    制條例第11條第5項持有達20公克之處罰標準，其轉讓之愷
    他命數量，亦未達毒品危害防制條例第8條第6項之加重其刑
    標準，且藥事法第83條第1項並未處罰持有偽藥之行為，則
    本案被告自不產生持有第三級毒品愷他命之低度行為，為販
    賣、轉讓之高度行為所吸收之問題。
３、被告所為各次販賣第三級毒品愷他命、轉讓第三級毒品即偽
    藥愷他命之3次犯行間，犯意各別，行為互殊，應予分論併
    罰。
４、按毒品危害防制條例第17條第2項關於「犯第四條至第八條
    之罪於偵查及審判中均自白者，減輕其刑。」之規定，旨在
    獎勵犯罪人之悛悔，同時使偵查或審判機關易於發現真實，
    以利毒品查緝，俾收防制毒品危害之效；故不論該被告之自
    白，係出於自動或被動、簡單或詳細、一次或多次，並其自
    白後有無翻異，苟其於偵查及審判中均有自白，即應依法減
    輕其刑（最高法院98年度台上字第6928號判決參照）。查被
    告就上開犯罪事實欄一(一)、(三)之犯行，於偵查中及本院
    審理時均坦白承認，應依毒品危害防制條例第17條第2項之
    規定，均各減輕其刑。
５、被告就所為犯罪事實欄一（二）之犯行，雖於偵查及審理中
    均自白，業如前述，惟按對於不同刑罰法律間具有法規競合
    關係者，由法院為比較適用時，應本於法律整體適用不得割
    裂原則。實務上，於同一法律為新舊法比較適用時，亦本此
    原則(最高法院27年上字第2615號判例參照)。被告轉讓愷他
    命之行為，既發生藥事法第83條第1項與毒品危害防制條例
    第8條第3項規定間之法規競合關係，而應優先適用較重之藥
    事法第83條第1項規定論處，縱被告上開犯行，於偵查及審
    判中均自白，基於法律整體適用不得割裂原則，不得另依毒
    品危害防制條例第17條之規定，減輕其刑(臺灣高等法院暨
    所屬法院98年法律座談會刑事類提案第16號研討結果參照)
    ，是被告所為上開轉讓愷他命之犯行，因於本案係應依藥事
    法第83條第1項規定處斷，自無割裂適用毒品危害防制條例
    第17條減刑規定之餘地。
６、再按刑之量定，為求個案裁判之妥當性，法律固賦予法院裁
    量權，但此項裁量權之行使，除應依刑法第57條規定，審酌
    行為人及其行為等一切情狀，為整體之評價，並應顧及比例
    原則與平等原則，使罪刑均衡，輕重得宜，以契合社會之法
    律感情。又刑法第59條規定犯罪之情狀可憫恕者，得酌量減
    輕其刑，其所謂「犯罪之情狀」，與同法第57條規定科刑時
    應審酌之一切情狀，並非有截然不同之領域，於裁判上酌減
    其刑時，應就犯罪一切情狀（包括第57條所列舉之10款事項
    ），予以全盤考量，審酌其犯罪有無可憫恕之事由（即有無
    特殊之原因與環境，在客觀上足以引起一般同情，以及宣告
    法定低度刑，是否猶嫌過重等等），以為判斷（參照最高法
    院95年度臺上字第6157號判決）。然同為販賣第三級毒品之
    人，其原因動機不一，犯罪情節未必盡同，或有大盤毒梟者
    ，亦有中、小盤之分，甚或僅止於吸毒者友儕間為求互通有
    無之有償轉讓者亦有之，其販賣行為所造成危害社會之程度
    自屬有異，法律科處此類犯罪，所設之法定最低本刑卻同為
    「5年以上有期徒刑」，不可謂不重。於此情形，倘依其情
    狀處以相當之有期徒刑，即足以懲儆，並可達防衛社會之目
    的者，自非不可依客觀之犯行與主觀之惡性二者加以考量其
    情狀，是否有可憫恕之處，適用刑法第59條之規定酌量減輕
    其刑，期使個案裁判之量刑，能斟酌至當，符合比例原則。
    查被告本件所為之2次販賣第三級毒品犯行，販賣價格僅各
    為2,000元、4,000元，次數不多，販賣總金額僅有6,000元
    ，與大量出售第三級毒品以賺取巨額利潤者，尚屬有別，以
    其犯罪情節論，惡性尚非重大不赦，若以毒品危害防制條例
    第4條第3項所規定之法定本刑科處刑罰，均屬情輕法重，在
    客觀上尚足以引起一般之同情，顯有情堪憫恕之處，本院認
    依其等之情狀分別處以相當之有期徒刑，已足以懲儆，並可
    達防衛社會之目的，爰就其被訴販賣第三級毒品部分，均適
    用刑法第59條之規定，酌量減輕其刑，並遞減之。
７、爰審酌被告明知第三級毒品愷他命，均係戕害人身心之物，
    竟無視國家杜絕毒品犯罪之禁令，鋌而走險販賣予他人施用
    ，危害社會治安及國民健康，且其亦知悉上開毒品施用日久
    足以使施用者導致精神、性格異常，造成生命危險之生理成
    癮性及心理依賴性，竟仍販賣及轉讓第三級毒品即偽藥愷他
    命予他人施用，其行殊值不足取，併衡酌被告犯罪後，均坦
    承各次犯行，尚知悔悟，態度尚佳，各次販賣所得非多、轉
    讓毒品數量非鉅、犯罪之動機、目的、手段、高中畢業之智
    識程度（參警詢筆錄之受詢問人教育程度欄）等一切情狀，
    分別量處如主文所示之刑，以資懲儆，並定其應執行之刑，
    以示懲儆。
８、沒收之諭知
(１)按以營利為目的販入毒品，經多次販賣後，持有剩餘毒品被
    查獲，其各次販賣毒品行為，固應併合處罰。惟該持有剩餘
    毒品之低度行為，應僅為最後一次販賣毒品之高度行為所吸
    收，不另論罪。則就該查獲之剩餘毒品，祇能於最後一次之
    販賣毒品罪宣告沒收銷燬，不得於各次販賣毒品罪均宣告沒
    收銷毀(最高法院97年度台上字第4068號、97年度台上字第
    3618號判決可資參照)。次按依毒品危害防制條例第18條第1
    項前段之規定，應予沒收銷燬之毒品，以經查獲之第一、二
    級毒品為限；同條項後段復規定查獲之第三、四級毒品，無
    正當理由而擅自持有者，沒入銷燬之。且觀諸本條於92年7
    月9日修正之立法理由略以：持有或施用笫三、四級毒品因
    不構成犯罪，配合本條例第11條之1，業已增列無正當理由
    不得擅自持有第三、四級毒品及製造或施用毒品器具之規定
    ，於第1項中段予以修正為「查獲之笫三、四級毒品及製造
    或施用毒品之器具，無正當理由而擅自持有者，均沒入銷燬
    之」，從而倘係查獲製造、運輸、販賣、意圖販賣而持有、
    以非法方法使人施用、引誘他人施用或轉讓第三、四級毒品
    ，既屬同條例相關法條明文規定處罰之犯罪行為，即非該條
    項應依行政程序沒入銷燬之範圍。又同條例第19條第1項所
    定「供犯罪所用或因犯罪所得之物」，係指犯第4條至第9條
    、第12條、第13條或第14條第1項、第2項之罪所用或所得之
    物，不包括毒品本身在內，是尚不得援用此項規定為第三、
    四級毒品之沒收依據。再同條例對於查獲之製造、運輸、販
    賣、意圖販賣而持有、以非法方法使人施用、引誘他人施用
    及轉讓第三、四級毒品之沒收，並無特別規定，如其行為已
    構成犯罪，則該毒品即屬不受法律保護之違禁物，應回歸刑
    法之適用，依刑法第38條第1項第1款之規定沒收之，始為適
    法（最高法院96年度台上字第89號、96年度台上字第727 號
    判決意旨參照）。本案員警於上開時地查獲被告，扣得附表
    2編號1至5所示之愷他命5包，經送往行政院衛生署草屯療養
    院鑑定，均含第三級毒品愷他命成分（合計驗餘淨重16.969
    8公克），有該院100年1月26日草療鑑字第1000100167號鑑
    定書（本院卷第59至第60頁），而前揭第三級毒品除供被告
    自己施用，亦有販賣，業據被告供認在卷（偵查卷第12頁背
    面至第13頁正面），此部分既為被告為販賣愷他命犯行後所
    剩餘之愷他命，應依刑法第38條第1項第1款之規定，在被告
    所為犯罪事實欄一（三）販賣第三級毒品犯行之罪刑項下宣
    告沒收。又盛裝前開第三級毒品之包裝袋，因仍有毒品殘留
    而無法完全析離，亦應視為毒品，故與所盛裝之第三級毒品
    併予沒收，而鑑驗所耗損之毒品既已滅失，自無沒收之問題
    ，併予敘明。
(２)次按毒品危害防制條例第19條第1項規定，犯同條例第4條之
    罪者，其供犯罪所用或因犯罪所得之財物，均沒收之，如全
    部或一部不能沒收時，追徵其價額或以其財產抵償之。該規
    定所稱「追徵其價額」者，係指所沒收之物為金錢以外之其
    他財物而無法沒收時，應追徵其價額，使其繳納與原物相當
    之價額。如所得財物為金錢而無法沒收時，始應「以其財產
    抵償之」（最高法院93年度台上字第4584號及95年度台上字
    第30號判決要旨參照）。又附表2編號6所示之電子秤，為被
    告所有供販賣第三級毒品所用之物，業經被告供承不諱（偵
    查卷第13頁正面、本院卷第104頁背面），爰依毒品危害防
    制條例第19條第1項規定，於被告犯罪事實欄一（一）、（
    三）販賣第三級毒品罪之罪刑項下，宣告沒收。又行動電話
    之SIM卡，係電信公司交予客戶使用，該門號期滿或退租時
    ，電信公司僅須將原卡片所設定之資料由該公司之行動電話
    系統中消除，卡片並非由客戶所借用，亦無約滿或儲值額度
    用罄後應予回收之機制，此為公眾週知之現今行動電話使用
    交易之常態，則依循現今交易型態，縱行動電話登記名義人
    並非被告本人，然依社會一般行動電話之使用慣例，仍應將
    其所有權歸屬於被告。查扣案附表2編號8之行動電話（含
    SIM卡1張），係被告之友人「阿志」申辦後交付予被告使用
    ，為被告所有，且係供被告為犯罪事實欄一（三）之販賣第
    三級毒品犯行所使用，業經被告供承在卷（警卷第8頁正面
    、本院卷第104頁背面），爰依毒品危害防制條例第19條第1
    項規定，於犯罪事實欄一（三）販賣第三級毒品罪之罪刑項
    下，宣告沒收。另附表2編號9所示之扣案現金4,400元，其
    中4,000元為被告犯罪事實欄一（三）販賣第三級毒品予陳
    杏華所得，業經證人陳杏華於警詢及偵查中供述明確（警卷
    第20頁正面、偵查卷第9頁背面），且經被告自承不諱（本
    院卷第104頁背面），是被告犯罪事實欄一（三）販賣第三
    級毒品愷他命之扣案所得，與犯罪事實欄一（一）販賣第三
    級毒品愷他命之未扣案所得，應依據毒品危害防制條例第19
    條第1項之規定，於其所犯之論罪科刑主文項下分別予以沒
    收，未扣案部分，並諭知如全部或一部不能沒收時，以其財
    產抵償之。
(３)再按犯販賣毒品，其供犯罪所用之財物，固應優先適用毒品
    危害防制條例第19條第1項義務沒收之規定，宣告沒收；但
    如係供犯罪預備之物，則不能適用上開特別規定，而應依刑
    法第38條第1項第2款為沒收之諭知（最高法院96年度台上字
    第5110號、98年度台上字第2248號判決亦採同旨）。查本件
    附表2編號7所示之夾鏈袋1包，係被告欲用以分裝毒品所用
    ，為其預備供犯罪事實欄一（一）、（三）販賣毒品所用之
    物，業經被告供承不諱（偵查卷第13頁正面、本院卷第104
    頁背面），自應於被告犯罪事實一（一）、（三）之罪刑項
    下，依刑法第38條第1項第2款之規定宣告沒收之。
(４)至附表2編號10之物經檢驗結果，檢出3,4-亞甲基雙氧-N-甲
    基卡西酮（Methylone），非屬毒品危害防制條例所列管之
    毒品，有行政院衛生署草屯療養院100年1月26日草療鑑字第
    1000100167號鑑定書在卷可參（本院卷第59頁），既非屬違
    禁物，亦與本件犯罪無關，不予宣告沒收。其餘附表2編號
    11至12之物，因與本件犯罪無關；附表2編號13至15之行動
    電話，雖為被告所有，惟依卷內證據資料，並無法證明被告
    曾經使用上開行動電話用以聯繫販賣、轉讓本件第三級毒品
    事宜，與本件犯罪亦無涉，均不予宣告沒收。另附表3編號1
    至3之物，既經被告販賣並交付予證人陳杏華，應於陳杏華
    所涉犯罪項下沒收，不再於本件被告所涉販賣毒品項下沒收
    （98年度台上字第1223號判決意旨參照），併予敘明。
(五)不另為無罪諭知部分：
１、公訴意旨另以：被告於99年12月29日21時48分許，經陳杏華
    以其持用門號0000000000號行動電話，撥打被告持用之0000
    000000行動電話洽談購買毒品事宜後，旋於同日22時20分許
    ，駕駛1172-UE號自小客車，前往臺中市○○區○○路與崇
    德路口附近之亞太電信門市店前與陳杏華交易，並在上開車
    內交付內裝有如附表3編號4所示搖頭丸1顆之香菸盒予陳杏
    華，而陳杏華則當場以現金400元交付購買上開搖頭丸之對
    價予被告，因認被告此部分涉犯毒品危害防制條例第4條第2
    項之販賣第二級毒品罪嫌等語。
２、經查，附表3編號4之藍色錠劑1顆，經檢驗結果，檢出3,4-
    亞甲基雙氧-N -甲基卡西酮（Methylone），非屬毒品危害
    防制條例所列管之毒品，有行政院衛生署草屯療養院100年1
    月26日草療鑑字第1000100162號鑑定書在卷可參（本院卷第
    85頁），故此部分被告所販賣交付陳杏華之物，既非毒品，
    則難認被告此部分有何販賣第二級毒品搖頭丸之犯行，惟公
    訴意旨認此部分被告如成立犯罪，與前開犯罪事實一（三）
    之販賣第三級毒品犯行部分有想像競合犯之裁判上一罪關係
    ，爰不另為無罪之諭知。
二、無罪部分：
(一)公訴意旨略以：被告明知愷他命係屬毒品危害防制條例第2
    條第2項第3款所列管之第三級毒品，不得非法轉讓、運輸及
    販賣，竟基於意圖營利而販賣第三級毒品之犯意，於99年12
    月27日19時許，在臺中市○○區○○路與環中路口附近某處
    ，由陳志嘉交付愷他命毒品1小包（毛重約4公克）予陳菁華
    ，陳菁華當場交付現金2000元予陳志嘉，而販賣第三級毒品
    予陳菁華施用，因認被告涉犯毒品危害防制條例第4條第3項
    之販賣第三級毒品罪嫌等語。
(二)按犯罪事實應依證據認定之，無證據不得認定犯罪事實；不
    能證明被告犯罪者，應諭知無罪之判決，刑事訴訟法第154
    條第2項、第301條第1項分別定有明文。又事實之認定，應
    憑證據，如未能發現相當證據，或證據不足以證明，自不能
    以推測或擬制之方法，以為裁判基礎（最高法院40年台上字
    第86號判例參照）。且認定犯罪事實所憑之證據，雖不以直
    接證據為限，間接證據亦包括在內，然而無論直接證據或間
    接證據，其為訴訟上之證明，須於通常一般之人均不致有所
    懷疑，而得確信其為真實之程度者，始得據為有罪之認定，
    倘其證明尚未達到此一程度，而有合理之懷疑存在，無從使
    事實審法院得有罪之確信時，即應由法院為諭知被告無罪之
    判決（最高法院76年台上字第4986號判例參照）。再據刑事
    訴訟法第156條第2項規定，被告或其他共犯雖經自白，仍應
    調查其他必要之證據，以察其是否與事實相符。立法目的乃
    欲以補強證據擔保自白之真實性；亦即以補強證據之存在，
    藉之限制自白在證據上之價值。而所謂補強證據，則指除該
    自白本身外，其他足資以證明自白之犯罪事實，確具有相當
    程度真實性之證據而言，而須因補強證據與自白之相互利用
    ，而足使犯罪事實獲得確信者，始足當之（最高法院74年台
    覆字第10號判例要旨參照)。又刑事訴訟法第161條第1項規
    定：檢察官就被告犯罪事實，應負舉證責任，並指出證明之
    方法。因此，檢察官對於起訴之犯罪事實，應負提出證據及
    說服之實質舉證責任。倘其所提出之證據，不足為被告有罪
    之積極證明，或其指出證明之方法，無從說服法院以形成被
    告有罪之心證，基於無罪推定之原則，自應為被告無罪判決
    之諭知（最高法院92年度台上字第128號判例參照）。
(三)公訴人認被告涉犯上開販賣第三級毒品愷他命予陳菁華之犯
    行，係以被告自白及證人陳菁華於警詢之部分證述為其論罪
    之依據。訊據被告固坦承有於前開時、地，販賣毒品愷他命
    毒品1小包予陳菁華之事實，然查：
１、證人陳菁華於99年12月30日警詢中證述：「（你有無向陳志
    嘉購買毒品？）沒有」（警卷第25頁）。而於100年5月3日
    本院審理中，證人陳菁華復證稱：「（你有無跟被告購買過
    毒品？）沒有。」「（為什麼被告說你有向他買過毒品，而
    且還說他有賣過你一次，為什麼被告會承認？）我不知道為
    什麼被告會承認。」等語（本院卷第99頁正面、第100頁正
    面），後證人陳菁華雖於本院同次審理庭中改稱：「（被告
    說99年12月27日19時許，有販賣一包愷他命大約4公克給你
    向你收了2000元，是否有此事？）有，但是不是這一天，我
    記得大約是一個星期前，地點在臺中市○○區○○路與成功
    路口。」「（被告又說99年12月27日22時許，在臺中市○○
    區○○路與成功路口附近他的車上，他轉讓一包愷他命給你
    ，是否有此事？）沒有，我只有抽煙，是被告的煙，煙裡面
    有愷他命，這是被告分享給我的。」「（被告是在同一天晚
    上七點時候賣一包給你，是否有此事？）沒有，確定是一個
    星期前。」等語（本院卷第102頁正面、背面）。觀之證人
    陳菁華先後於警詢及本院審理中之證述，陳述出入甚大，其
    先稱被告沒有販賣毒品予之，後雖改稱被告有販賣愷他命予
    之，但其所述之購買時間係99年12月27日一星期前，地點則
    在臺中市○○區○○路與成功路口，與公訴意旨所起訴之販
    賣時間為99年12月27日，地點為臺中市○○區○○路與環中
    路口附近，相距甚大，則證人陳菁華前後不一之證述已有瑕
    疵，難以憑信為真，且縱認其於本院審理中改稱被告販賣第
    三級毒品予之所述可採，然其所為之證述，亦與公訴意旨所
    載之犯罪事實時間、地點毫不相涉，無從證明被告確有起訴
    書所載上開販賣毒品之犯行。
２、基上所述，公訴意旨起訴被告有上開販賣第三級毒品予陳菁
    華犯行部分，僅有被告之自白，而無其他補強證據，則公訴
    意旨所提出之證據方法，既因無法達到一般人均無所懷疑，
    而得確信其為真實之程度，基於罪疑唯輕原則，認尚不足以
    形成被告有罪之心證，本院在得依或應依職權調查證據之範
    圍內，復查無其他積極明確之證據，足以認定被告此部分有
    公訴意旨所指販賣第三級毒品之犯行，自屬不能證明被告犯
    罪，應為被告此部分無罪之諭知。
據上論斷，應依刑事訴訟法第299條第1項前段、第301條第1項，
毒品危害防制條例第4條第3項、第17條第2項、第19條第1項，藥
事法第83條第1項，刑法第11條、第59條、第51條第5款、第38條
第1項第1款、第2款，判決如主文。
本案經檢察官張國強到庭執行職務。
中    華    民    國   100    年    5     月    24    日
                  刑事第十五庭  審判長法  官  劉國賓
                                      法  官  鄭舜元
                                      法  官  柯雅惠
以上正本證明與原本無異。
如不服本判決應於收受判決後10日內向本院提出上訴書狀，並應
敘述具體理由；其未敘述上訴理由者，應於上訴期間屆滿後20日
內向本院補提理由書（均須按他造當事人之人數附繕本）「切勿
逕送上級法院」。
                                      書記官  廖健雄
中    華    民    國   100    年    5     月    24    日
附表1：
┌──┬─────┬───────────────────┐
│編號│犯罪行為  │所犯罪名及應處刑罰                    │
├──┼─────┼───────────────────┤
│1   │犯罪事實欄│陳志嘉販賣第三級毒品，處有期徒刑壹年陸│
│    │一（一）  │月，附表2編號6、7所示之物均沒收；未扣 │
│    │          │案之販賣第三級毒品所得新台幣貳仟元沒收│
│    │          │，如全部或一部不能沒收時，以其財產抵償│
│    │          │之。                                  │
├──┼─────┼───────────────────┤
│2   │犯罪事實欄│陳志嘉明知為偽藥而轉讓，處有期徒刑肆月│
│    │一（二）  │。                                    │
├──┼─────┼───────────────────┤
│3   │犯罪事實欄│陳志嘉販賣第三級毒品，處有期徒刑壹年捌│
│    │一（三）  │月，附表2編號1至8所示之物均沒收；扣案 │
│    │          │之販賣第三級毒品所得新臺幣肆仟元沒收。│
└──┴─────┴───────────────────┘
附表2：
（99年12月29日22時50分許，在被告所駕車牌號碼1172-UE號自
小客車扣得之物品）
┌──┬────────┬───────────────┐
│編號│物        品    │備                          註│
├──┼────────┼───────────────┤
│1   │愷他命1包（含包 │送驗淨重為4.4383公克，驗餘淨重│
│    │裝袋1只）       │為4.4374公克，檢出愷他命。    │
├──┼────────┼───────────────┤
│2   │愷他命1包（含包 │送驗淨重為0.9784公克，驗餘淨重│
│    │裝袋1只）       │為0.9772公克，檢出愷他命。    │
├──┼────────┼───────────────┤
│3   │愷他命1包（含包 │送驗淨重為3.8770公克，驗餘淨重│
│    │裝袋1只）       │為3.8759公克，檢出愷他命。    │
├──┼────────┼───────────────┤
│4   │愷他命1包（含包 │送驗淨重為3.8352公克，驗餘淨重│
│    │裝袋1只）       │為3.8335公克，檢出愷他命。    │
├──┼────────┼───────────────┤
│5   │愷他命1包（含包 │送驗淨重為3.8473公克，驗餘淨重│
│    │裝袋1只）       │為3.8458公克，檢出愷他命。    │
│    │                │（編號1至5之愷他命合計驗餘淨重│
│    │                │16.9698公克）                 │
├──┼────────┼───────────────┤
│6   │電子秤1台       │被告所有供販賣犯罪事實一（一）│
│    │                │、（三）第三級毒品所用        │
├──┼────────┼───────────────┤
│7   │夾鏈袋1包       │被告所有預備供販賣犯罪事實一（│
│    │                │一）、（三）第三級毒品所用    │
├──┼────────┼───────────────┤
│8   │NOKIA牌行動電話1│被告所有供販賣犯罪事實一（三）│
│    │支（含門號098996│第三級毒品所用                │
│    │9466號SIM卡1張）│                              │
├──┼────────┼───────────────┤
│9   │現金4,400元     │其中4,000元為犯罪事實一（三） │
│    │                │販賣第三級毒品愷他命所得。    │
│    │                │其餘400元為被告與陳杏華交易附 │
│    │                │表3編號4之藍色錠劑之對價。    │
├──┼────────┼───────────────┤
│10  │藍色錠劑12 顆   │送驗淨重4.4705公克（12顆），驗│
│    │                │餘淨重4.1577公克（10顆+2個半顆│
│    │                │）。                          │
│    │                │檢出3,4-亞甲基雙氧-N -甲基卡西│
│    │                │酮（Methylone），非屬毒品危害 │
│    │                │防制條例所列管之毒品。        │
├──┼────────┼───────────────┤
│11  │第2級毒品甲基安 │送驗淨重0.0552公克，驗餘淨重  │
│    │非他命1包（重約 │0.0539公克，檢出甲基安非他命。│
│    │0.37公克）      │與本案犯罪無關聯              │
├──┼────────┼───────────────┤
│12  │安非他命玻璃吸食│與本件犯罪無關聯              │
│    │器1支           │                              │
├──┼────────┼───────────────┤
│13  │NOKIA牌行動電話1│與本件犯罪無關聯              │
│    │支（含門號092053│                              │
│    │7390號SIM卡1張）│                              │
├──┼────────┼───────────────┤
│14  │NOKIA牌行動電話1│與本件犯罪無關聯              │
│    │支（含門號098937│                              │
│    │8770號SIM卡1張）│                              │
├──┼────────┼───────────────┤
│15  │SONY ERICSSON 牌│與本件犯罪無關聯              │
│    │行動電話1支（含 │                              │
│    │門號0000000000號│                              │
│    │SIM卡1張）      │                              │
└──┴────────┴───────────────┘
附表3：
 （99年12月30日在陳杏華駕駛之5Q-6972號自小客車查扣物品）
┌──┬────────┬───────────────┐
│編號│物品名稱        │備                          註│
├──┼────────┼───────────────┤
│1   │香菸盒1個       │內裝有編號2、3之物。          │
├──┼────────┼───────────────┤
│2   │愷他命1包       │送驗數量3.8533公克，驗餘數量  │
│    │（含包裝袋1只） │3.8513公克，檢出愷他命。      │
├──┼────────┼───────────────┤
│3   │愷他命1包       │送驗數量3.9004公克，驗餘數量  │
│    │（含包裝袋1只） │3.8993公克，檢出愷他命。      │
│    │                │（編號2至3之愷他命合計驗餘淨重│
│    │                │7.7506公克）                  │
├──┼────────┼───────────────┤
│4   │藍色錠劑1顆     │送驗數量0.3757公克，驗餘數量  │
│    │                │0.1073公克。                  │
│    │                │檢出3,4-亞甲基雙氧-N -甲基卡西│
│    │                │酮（Methylone），非屬毒品危害 │
│    │                │防制條例所列管之毒品。        │
└──┴────────┴───────────────┘